【裁判字號】    98,交訴,13
【裁判日期】    981030
【裁判案由】    公共危險等
【裁判全文】
臺灣士林地方法院刑事判決        九十八年度交訴字第十三號
公  訴  人  臺灣士林地方法院檢察署檢察官
被      告  丙○○
                    （另案於臺灣臺北監獄士林分監執行中）
上列被告因公共危險等案件，經檢察官提起公訴（九十八年度偵
字第七五一四號），本院判決如下：
    主  文
丙○○因過失傷害人，處拘役肆拾伍日，如易科罰金，以新臺幣
壹仟元折算壹日。
被訴肇事逃逸部分無罪。
    事  實
一、丙○○於民國九十八年三月二十一日中午十二時四十六分許
    ，駕駛車牌號碼四二九一—ＥＪ號自用小客車，沿臺北縣汐
    止市○○路由西往東方向行駛，行經臺北縣汐止市○○路二
    一四號前，本應注意臨時停車或停車，開啟或關閉車門時，
    應注意行人、其他車輛，並讓其先行，且依當時天候晴，日
    間自然光線，市區○○道路○路面乾燥、無缺陷、無障礙物
    ，視距良好，並無不能注意之情事，竟疏未注意後方車輛動
    態，貿然於停等紅燈時，讓車內乘客乙○○（所涉過失傷害
    部分未據告訴）開啟右前車門下車，適甲○○駕駛車牌號碼
    ＡＳＪ—五五七號重型機車後載其子吳宗燁（八十一年二月
    生）行經該處，擦撞該突然開啟之車門，致甲○○受有腹痛
    及腹壁挫傷之傷害，吳宗燁則受有左膝挫傷之傷害。
二、案經甲○○訴由臺北縣政府警察局汐止分局報請臺灣士林地
    方法院偵查起訴。
    理  由
甲、證據能力方面：
    道路交通事故現場圖、道路交通事故調查報告表(一)、道路交
    通事故調查報告表(二)、臺北縣政府警察局汐止分局交通分隊
    職務報告、國泰綜合醫院診斷證明書，雖屬被告以外之人於
    審判外之書面陳述，然當事人未於言詞辯論終結前就該等證
    據聲明異議，且本院審酌上開書面陳述，乃警員到場處理本
    件交通事故時所製作，及醫師於被害人至醫院急診後所出具
    ，均適為本案之證據，依刑事訴訟法法第一百五十九條之五
    之規定，自得作為證據；至現場照片亦查無違反法定程序取
    得之情形，依同法第一百五十八條之四反面規定，洵具證據
    能力，合先敘明。
乙、實體方面：
壹、有罪部分：
一、訊據被告丙○○對於上揭事實坦承不諱（見本院九十八年度
    交訴字第十三號刑事卷第一○一頁、第一一八頁），核與證
    人即告訴人甲○○指訴之情節相符（見同上第十三號本院卷
    第一○二頁），並有道路交通事故現場圖、道路交通事故補
    充資料表、道路交通事故調查報告表(一)、道路交通事故調查
    報告表(二)、交通事故現場照片、國泰綜合醫院診斷證明書在
    卷可稽（見偵查卷第十八頁至第十九頁、第二十頁、第二十
    一頁、第二十二頁至第二十四頁、第二十七頁至第二十八頁
    ）。且按汽車臨時停車或停車，開啟或關閉車門時，應注意
    行人、其他車輛，並讓其先行，道路交通安全規則第一百十
    二條第三項定有明文，被告既考領有普通小客車駕駛執照（
    見偵查卷第三十四頁），對上述規定實難諉稱不知，且案發
    當時天候晴，日間自然光線，市區○○道路○路面乾燥、無
    缺陷、無障礙物，視距良好，並無不能注意之情事，被告駕
    駛上開自用小客車疏未注意後方車輛動態，貿然於停等紅燈
    之際，讓車內乘客乙○○開啟右前車門下車，該車門不慎碰
    撞後方由甲○○所駕駛後載其子吳宗燁之前開機車，致甲○○、吳宗燁受有事實欄所載之傷害，被告對本件交通事故之
    發生顯有過失，且被告之過失行為與甲○○、吳宗燁之傷害
    間具有相當因果關係，足見被告任意性自白與事實相符，應
    堪採信，本案事證明確，被告過失傷害犯行堪以認定，應依
    法論科。
二、核被告所為，係犯刑法第二百八十四條第一項前段過失傷害
    罪。被告以一過失行為，同時造成甲○○、吳宗燁二人受傷
    ，為想像競合犯。又被告係於停等紅燈之際，疏未注意後方
    行車動態，貿然讓車內乘客乙○○開啟車門下車，肇致本件
    車禍之發生，業如前述，公訴意旨認被告尚有未注意車前狀
    況之過失，容有誤會，附此敘明。爰審酌被告過失情節非輕
    ，惟犯後尚能坦承犯行，及其智識程度、生活狀況，被害人
    所受傷勢、迄未履行和解條件等一切情狀，量處如主文所示
    之刑，並諭知易科罰金之折算標準。
貳、無罪部分：
一、公訴意旨另以：被告明知已駕車肇事，竟未停車查看救護傷
    患，反而逕駕車逃離現場，經告訴人記下車號報警而循線查
    獲。因認被告另涉犯刑法第一百八十五條之四肇事逃逸罪嫌
    云云。
二、按犯罪事實應依證據認定之，無證據不得認定犯罪事實；不
    能證明被告犯罪者，應諭知無罪之判決，刑事訴訟法第一百
    五十四條第二項、第三百零一條第一項分別定有明文。此所
    謂認定犯罪事實之證據，無論其為直接或間接證據，均須達
    於通常一般人均不致有所懷疑，而得確信其為真實之程度，
    始得據為有罪之認定，若其關於被告是否犯罪之證明未能達
    此程度，而有合理性懷疑之存在，致使無法形成有罪之確信
    ，根據「罪證有疑、利於被告」之證據法則，即不得遽為不
    利被告之認定（最高法院二十九年上字第三一○五號、四十
    年臺上字第八六號、七十六年臺上字第四九八六號判例參照
    ）。次按刑法第一百八十五條之四肇事致人死傷逃逸罪之立
    法理由為「為維護交通安全，加強救護，減少被害人之死傷
    ，促使駕駛人於肇事後，能對被害人即時救護，特增設本條
    ，關於肇事致人死傷而逃逸之處罰規定。」，是若行為人於
    肇事後已先在場確認被害人傷勢，並為即時救護後始行離去
    ，自難認其主觀上具有肇事逃逸之意圖。
三、公訴人認被告前揭行為涉犯肇事逃逸犯行，無非係以被告之
    供述、證人甲○○之證述、道路交通事故現場圖、道路交通
    事故調查報告表(一)、道路交通事故調查報告表(二)、臺北縣政
    府警察局汐止分局交通分隊職務報告、國泰綜合醫院診斷證
    明書、現場照片為其主要論據。
四、訊據被告固坦承於上揭時地與甲○○、吳宗燁發生交通事故
    ，未留下姓名及聯絡方式，並等待警方到場，即先行駕車離
    去等情，惟堅詞否認有何肇事逃逸犯行，辯稱：伊在肇事後
    因須趕赴他處辦事，同行之友人乙○○應允留在現場代為處
    理車禍事宜，始先行駕車離去，並無逃逸之意圖等語。
五、經查：
  (一)被告於車禍發生後，未下車查看，亦未留下姓名及聯絡方式
    ，即先行駕車離去等情，固據證人甲○○於本院審理時證述
    在卷（見同上第十三號本院卷第一○二頁至第一○三頁），
    惟刑法第一百八十四條之四肇事逃逸罪之立法目的，在促使
    駕駛人於肇事後，能對被害人即時救護，且證人甲○○於本
    院審理時亦證稱：當天發生交通事故時，第一個下車看我們
    的人是乙○○，她看了我們之後，有再跑去與駕駛人即被告
    說話，講完話被告才將車子開走，在救護車到達前，乙○○
    都留在現場等語綦詳（見同上第十三號本院卷第一○五頁）
    ，證人乙○○於本院審理時復結證：當天是我拜託被告載我
    到臺北縣汐止市，被告搭載我的途中就有提到他家中有事要
    處理，案發當時被告是在停等紅燈，我開啟右前車門下車，
    門才開一點點，後面告訴人騎機車所搭載之吳宗燁的膝蓋勾
    到車門，車禍發生後，因後面尚有其他車輛，所以被告就把
    車往前駛停到路邊，然後我下車查看，我下車後就先看看吳
    宗燁之受傷狀況，我看一看覺得還好，就回去跟被告說應該
    沒事，如果有事你就先走，被告說應該怎樣處理就怎樣處理
    ，並說如果有問題告訴他，他會負責，我當時一直在現場，
    警察至現場處理時，有詢問駕駛人的姓名，我不知道被告的
    全名，但有將被告的行動電話號碼告訴警員，斯時我與警察
    都有撥打電話給被告，被告有接聽等語明確（見本院九十八
    年度審交訴第七十五號刑事卷第二十六頁、同上第十三號本
    院卷第一○六頁至第一一○頁），且觀諸被告所使用門號0
    000000000號行動電話，於案發當日即九十八年三
    月二十一日之通聯紀錄（見同上第十三號本院卷第二十九頁
    至第三十一頁），案發後之中午十二時五十分許至下午二時
    零六分許，被告所使用之上開行動電話確有與證人乙○○所
    持用門號0000000000號行動電話進行撥接之紀錄
    ，於同日中午十二時五十分許、下午一時零四分許、一時十
    五分許、二時零一分許被告係受話，通話秒數分為四十二秒
    、一百零三秒、一百十八秒、一百三十四秒，於同日下午一
    時二十分許、二時零六分許，被告則係發話，通話秒數各為
    一百零七秒、七十三秒，臺北縣政府警察局汐止分局交通分
    隊職務報告亦明載：「乙○○撥打丙○○手機號碼0000
    000000，第一通有接聽」等語（見偵查卷第十六頁）
    ，足見被告當時確委任下車查看之證人乙○○留在現場處理
    ，證人乙○○亦留在現場救助被害人，則依委任事務之本旨
    ，自形同被告自己留在現場處理，此並不違反本條所保護之
    法益及立法意旨，況證人乙○○當場並能以行動電話直接與
    被告聯繫，顯見被告主觀上並無將欠缺自我救護能力之傷者
    棄置現場自行逃逸之意圖甚明。
  (二)至道路交通事故現場圖、道路交通事故調查報告表(一)、道路
    交通事故調查報告表(二)、臺北縣政府警察局汐止分局交通分
    隊職務報告、國泰綜合醫院診斷證明書、現場照片等事證，
    均僅能證明被告駕車擦撞甲○○、吳宗燁成傷，嗣於警方到
    場時被告未在現場之事實，惟被告主觀上並無肇事逃逸意圖
    ，業如前述，上開證據亦無法直接證明被告先行離開現場即
    當然構成肇事逃逸犯行，自不足作為對被告不利之認定。
  (三)綜上所述，被告前開辯解，並非全然不可信。公訴人所提證
    據及指出證明之方法，無從說服本院形成被告所涉肇事逃逸
    犯行有罪之心證，此外，復查無其他積極證據足資認定被告
    確有公訴人所指上揭犯行，既不能證明被告此部分犯罪，揆
    諸前揭說明，自應為無罪之諭知。
據上論斷，應依刑事訴訟法第二百九十九條第一項前段、第三百
零一條第一項，刑法第二百八十四條第一項前段、第五十五條、
第四十一條第一項前段，刑法施行法第一條之一第一項、第二項
前段，判決如主文。
本案經檢察官鄭富城到庭執行職務
中    華    民    國  九十八  年    十    月   三十   日
                          臺灣士林地方法院交通法庭
                              審判長法  官  黃雅君
                                    法  官  陳俞婷
                                    法  官  孫萍萍
以上正本證明與原本無異。
如不服本判決，應於收受判決後十日內向本院提出上訴書狀，並
應應敘述具體理由。其未敘述上訴理由者，應於上訴期間屆滿後
二十日內向本院補提理由書（均須按他造當事人之人數附繕本）
「切勿逕送上級法院」。
                                    書記官  陳紀元
中    華    民    國  九十八  年    十    月   三十   日
附錄本案所犯法條全文：
刑法第二百八十四條
因過失傷害人者，處六月以下有期徒刑、拘役或五百元以下罰金
，致重傷者，處一年以下有期徒刑、拘役或五百元以下罰金。
從事業務之人，因業務上之過失傷害人者，處一年以下有期徒刑
、拘役或一千元以下罰金，致重傷者，處三年以下有期徒刑、拘
役或二千元以下罰金。


司法院資訊處製作；財團法人民間司法改革基金會備份。
